【裁判字號】    91,易,1691
【裁判日期】    920717
【裁判案由】    傷害
【裁判全文】
臺灣臺北地方法院刑事判決                        九十一年度易字第一六九一號
    公  訴  人  臺灣臺北地方法院檢察署檢察官
    被      告  乙○○  男  四.
    指定辯護人  本院公設辯護人唐禎琪
右列被告因傷害案件，經檢察官提起公訴（九十一年度偵字第一一八二八號），本院
判決如左：
    主  文
乙○○傷害人之身體，處有期徒刑壹年。
    事  實
一、乙○○前因懲治盜匪條例案件，經臺灣高等法院判處有期徒刑七年六月確定，自
    民國八十六年十二月十二日起入監執行，於九十年三月二十二日縮短刑期假釋出
    監，並自同日起至九十三年十二月二十七日止經臺灣臺北地方法院檢察署處分交
    付保護管束中（未構成累犯），仍不知悔改，於九十一年一月十四日凌晨三時三
    十分許，在臺北市○○街與武昌街口處，見甲○○行經該處遂向前搭訕，表示願
    意請甲○○抽煙，甲○○同意後，二人步行至漢中街阿美檳榔攤購買香煙，惟因
    乙○○僅願給付新臺幣（下同）一百元，然甲○○堅持購買二包卡地亞淡煙合計
    一百十元，遂要求該檳榔攤老闆娘暫欠十元明日再還而取走香煙二包後離去，乙
    ○○心有未甘跟隨在後，二人因之發生言語爭執，在西寧南路、武昌街口，乙○
    ○竟基於普通傷害之犯意，徒手毆打甲○○身體，並以腳踢甲○○大腿，致甲○
    ○倒地，受有左側股骨頸骨折、左膝挫傷、頭部外傷等傷害。治療後甲○○因左
    側股骨頸骨折併發股骨頭缺血性壞死而進行左髖人工雙極性半髖關節置換手術，
    關節活動度受限，行走需杖扶持，惟左腳尚未達完全毀敗之程度。
二、案經甲○○訴由臺北市政府警察局萬華分局報請臺灣臺北地方法院檢察署檢察官
    偵查起訴。
    理  由
一、右開犯罪事實，業據被告乙○○於警詢、偵查及本院審理中均坦承不諱，核與告
    訴人甲○○指訴遭被告毆打之情節相符，而告訴人甲○○因之受有左側股骨頸骨
    折、左膝挫傷、頭部外傷等傷害，治療後因左側股骨頸骨折併發股骨頭缺血性壞
    死而進行左髖人工雙極性半髖關節置換手術，關節活動度受限，行走需杖扶持
    ，復有臺北市立中興醫院診斷證明書、臺北市立中興醫院函在卷可稽，被告自白
    與事實相符，本件事證明確，被告犯行堪予認定，應依法論科。
二、核被告所為，係犯刑法第二百七十七條第一項之傷害罪。本院審理時，告訴人甲
    ○○雖到庭指稱係因被告搶伊的皮包不成，故用手打伊的頭及搶伊的行動電話，
    伊摔倒在地上沒有意識，張開眼睛看到警察站在伊前面，伊告訴警察說被告搶伊
    的東西，那個時候行動電話也在被告手上被被告搶走了，警察有問被告為什麼要
    拿人家的東西，就把行動電話拿還給伊，並送伊到中興醫院等語，惟查，證人李
    茂松即本件到場處理之警員於偵查中證稱當天執行巡邏任務至案發處，見一對男
    沒有看見被告手上有拿手機，沒有注意手機在何人身上等語（見偵查卷第三十頁
    反面、第三十一頁），與告訴人甲○○上開指稱迥然不同，則被告是否有如告訴
    人甲○○指陳之搶奪情事，尚乏具體積事證證明，無法認被告有搶奪犯行。又告
    訴人甲○○雖因左側股骨頸骨折併發股骨頭缺血性壞死、變形致左髖部疼痛關節
    活動受限，左下肢機能明顯障礙，此有臺北市立中醫院九十二年五月一日北市興
    歷字0000000000０號函在卷可稽，然按刑法第十條第四項第四款所謂
    毀敗一肢以上之機能，係指一肢以上之機能完全喪失其效用而言，若臂骨雖經折
    斷，但醫治結果仍能舉動而僅不能照常者，祇可認為減衰機能，要與毀敗全肢之
    機能有別，又毀敗一肢以上之機能，既設有專款規定，則傷害四肢之重傷，自以
    有被毀敗之情形為限，其同條第四項第六款所規定其他於身體或健康有重大不治
    或難治之傷害，即不包括傷害四肢在內；刑法第十條第四項第四款所稱毀敗一肢
    以上之機能，係指肢體因傷害之結果完全喪失其效用者而言，初不以驗斷時之狀
    況如何為標準，如經過相當之診治而能回復原狀，或雖不能回復原狀而僅祇減衰
    其效用者，仍不得謂為該款之重傷，最高法院三十年度上字第四四五號判例、二
    十八年度上字第一０九八號判例可資參照。本件告訴人甲○○經進行關節置換手
    後已能持杖行走，固未能活動自如，惟其左腿尚未達完全毀敗之程度，佐以被
    告傷害告訴人甲○○之手段係徒手毆手告訴人甲○○之身體，用腳踢告訴人甲○
    ○之大腿，且二人並無深仇大恨，僅因請煙細故發生爭執，難認被告因此有重創
    告訴人甲○○致下肢機能毀敗程度之重傷害犯意，本院審酌上情，認被告所為，
    尚非成立刑法第二百七十七條第二項之傷害致重傷罪、同法第二百七十八條第二
    項、第一項之重傷未遂罪，仍應以普通傷害罪論處，附此敘明。爰審酌被告有事
    實欄所記載之前科，素行不良，且僅因香煙請客細故與告訴人甲○○發生爭執即
    毆打告訴人甲○○及踢告訴人甲○○之腿部，致告訴人甲○○受有上開傷害，犯
    罪後雖坦承犯行，惟未與告訴人甲○○達成和解等一切情狀，茲量處如主文所示
    之刑，以示儆懲。
據上論斷，應依刑事訴訟法第二百九十九條第一項前段，刑法第二百七十七條第一項
，罰金罰鍰提高標準條例第一條前段，判決如主文。
本案經檢察官葉惠燕到庭執行職務
中    華    民    國      九十二      年      七      月      十七      日
                                      臺灣臺北地方法院刑事第八庭
                                          法  官  鄭  佾  瑩
右正本證明與原本無異。
如不服本判決，應於判決送達後十日內向本院提出上訴狀（應抄附繕本）。告訴人或
被害人如對於本判決不服者，應具備理由請求檢察官上訴，其上訴期間之計算係以檢
察官收受判決正本之日期為準。
                                          書記官  何  適  熹
中    華    民    國      九十二      年      七      月      三十      日
中華民國刑法第二百七十七條
 (普通傷害罪)
傷害人之身體或健康者，處三年以下有期徒刑、拘役或一千元以下罰金。
犯前項之罪因而致人於死者，處無期徒刑或七年以上有期徒刑；致重傷者
，處三年以上十年以下有期徒刑。
中華民國刑法第二百七十八條
 (重傷罪)
使人受重傷者，處五年以上十二年以下有期徒刑。
犯前項之罪因而致人於死者，處無期徒刑或七年以上有期徒刑。
第一項之未遂犯罰之。


司法院資訊處製作；財團法人民間司法改革基金會備份。
